【裁判字號】    99,消債更,101
【裁判日期】    991231
【裁判案由】    更生
【裁判全文】
臺灣桃園地方法院民事裁定           99年度消債更字第101號
聲  請  人
即  債務人  陳保池
上列當事人因消費者債務清理事件聲請更生，本院裁定如下：
    主  文
更生之聲請駁回。
聲請費用由聲請人負擔。
    理  由
一、按債務人不能清償債務或有不能清償之虞者，得依本條例所
    定更生或清算程序，清理其債務，消費者債務清理條例第3
    條定有明文。次按債務人與金融機構協商成立者，不得聲請
    更生或清算，但因不可歸責於己之事由，致履行顯有重大困
    難者，不在此限，消費者債務清理條例第151 條第5 項尚有
    明文。又按聲請更生或清算不合程式或不備其他要件者，法
    院應以裁定駁回之，但其情形可以補正者，法院應定期間先
    命補正，消費者債務清理條例第8 條亦有明文。惟更生或清
    算之聲請，仍以當事人有利用程序清理債務之需求為前提要
    件，如當事人業已與其債權人達成還款協議，則債務人及依
    照協議清償即可，應認無利用更生或清算程序清理債務之必
    要，則法院即應以欠缺權利保護必要要件駁回之，合先敘明
    。
二、查本件聲請人即債務人向本院聲請更生，雖主張：其因不能
    清償債務，前向本院聲請之民國97年度消債更字第128 號更
    生事件，曾於97年10月28日訊問期日中與其最大債權銀行安
    泰商業銀行股份有限公司（下稱安泰銀行）間成立協商，同
    意分為兩階段履行，第一階段分為72期、零利率、每期清償
    新台幣（下同）4,000 元，73期以後則視債務人當時情形以
    零利率之條件再次協商，然嗣後債務人竟遭要求於73期後必
    須一次如數清償，致不得已毀諾，而債務人每月至多僅得清
    償6,000元 ；又債務人之無擔保或無優先權債務總額僅為99
    3,145 元，尚未逾1 千2 百萬元，復未經法院裁定開始清算
    程序或宣告破產，為此爰依法聲請更生等語。並據債務人提
    出戶籍謄本、前置協商機制協議書、身心障礙手冊、財政部
    臺灣省北區國稅局財產清單及98年度綜合所得稅各類所得資
    料清單、存摺內頁、房屋租賃契約書、財團法人金融聯合徵
    信中心當事人綜合信用報告（含債務清理條例前置協商專用
    債權人清冊）各1 份、安泰銀行向臺灣臺北地方法院所聲請
    本票准許強制執行事件之民事裁定共3 件等為證，另經本院
    依職權查閱上開更生事件卷宗，且為債權人安泰銀行所不爭
    執（見本院99年8 月18日訊問筆錄，本院卷第45頁），尚堪
    得認定。惟查，本件債務人乃係因債權人要求於上開協商方
    案第73期後需將全部債務一次性清償而毀諾，然現距債務人
    履行至第73期仍有相當之期間，且最大債權銀行安泰銀行亦
    陳以「因為72期是4,000 元，後面要一次性清償，但是還有
    評估空間。」（本院卷第45頁），足認債務人於73期後是否
    須一次清償所剩債務之餘額，尚未見確定，仍得再循協商途
    徑謀求解決，債務人竟僅因預慮3 至4 年後有就債務餘額一
    次性清償之可能即任意毀諾，不為履行其自陳尚得負擔之協
    商條件，則本件債務人得否堪認為前揭所規定之「因不可歸
    責於己之事由，致履行顯有重大困難者」，已屬有疑。況且
    ，本件債務人於聲請本件更生事件後，再次與最大債權銀行
    安泰銀行進行協商，業已達成一致性個別協商方案，有安泰
    銀行99年11月5 日民事陳報狀及其所附個別協商一致性方案
    協議書在卷可稽（見本院卷第75至76頁），復經其餘債權人
    即聯邦商業銀行股份有限公司（下稱聯邦銀行）、國泰世華
    商業銀行股份有限公司均陳報亦將比照最大債權銀行所提供
    之方案與債務人達成協議，亦有聯邦銀行99年8 月30日民事
    陳報狀、本院公務電話記錄（見本院卷第49頁、第80頁）附
    卷可憑，則債務人將依該方案履行清償義務，尚難認有何不
    能清償債務或有不能清償之虞，是本件債務人聲請更生程序
    顯然已欠缺權利保護必要，揆諸前揭法文及說明，自應駁回
    其聲請。
三、爰裁定如主文。
中    華    民    國    99    年    12    月    31    日
                    民事第三庭    法      官  林靜梅
上為正本係照原本作成。
如不服本裁定，應於裁定送達後10日內，以書狀向本院提出抗告
，並繳納抗告費新臺幣1千元。
中    華    民    國    99    年    12    月    31    日
                                  書  記  官  王奐淳

司法院資訊處製作；財團法人民間司法改革基金會備份。
